臺灣臺南地方法院民事裁定
                               111年度司監宣字第47號
聲  請  人  周春菊  
相  對  人  周傳宗  
            周春玲  
關  係  人  蔡瓊芬  
            蔡義隆  
上列聲請人聲請選任受監護宣告人之特別代理人事件，本院裁定
如下：
    主  文
選任戊○○（女、民國00年0月0日生、身分證統一編號：Z0000000
00號）為受監護宣告人丙○○（男、民國00年0月00日生、身分證
統一編號：Z000000000號）辦理如附件所示被繼承人周德明
之遺產協議分割繼承登記之特別代理人。
選任丁○○（男、民國55年4月日4生、身分證統一編號：Z0000000
00）為受輔助宣告人甲○○（女、民國00年0月00日生、身分證統
一編號：Z000000000號）辦理如附件所示被繼承人周德明之遺產
協議分割繼承登記之特別代理人。
聲請程序費用由受監護宣告人、受輔助宣告人負擔。
    理  由
一、聲請意旨略以：聲請人乙○○為受監護宣告人丙○○、受輔助宣
    告人甲○○之姊，因丙○○、甲○○分別於民國111年9月2日、102
    年7月16日經本院裁定宣告為受監護宣告人、受輔助宣告人
    ，並選定聲請人為其監護人、輔助人。現因其父親周德明於
    民國111年8月4日死亡，而聲請人與受監護宣告人、受輔助
    宣人同為繼承人，依法不得代理，爰分別聲請選任受監護宣
    告人之阿姨戊○○、選任受輔助宣告人之舅舅丁○○為特別代理
    人，以利代為辦理被繼承人之遺產繼承分割登記等語。
二、按監護人於監護權限內，為受監護人之法定代理人。監護人
    之行為與受監護人之利益相反或依法不得代理時，法院得因
    監護人、受監護人、主管機關、社會福利機構或其他利害關
    係人之聲請或依職權，為受監護人選任特別代理人。又成年
    人之監護，除本節有規定者外，準用關於未成年人監護之規
    定。次按受輔助宣告之人，應設置輔助人，輔助人及有關輔
    助之職務，準用民法第1098條第2項之規定，民法第1098條
    、第1113條、第1113條之1分別定有明文。另民法第1098條
    第2 項所定「依法不得代理」，係採廣義解釋，包括民法第
    106條禁止自己代理或雙方代理之情形，以及其他一切因利
    益衝突，法律上禁止代理之情形而言。
三、經查，聲請人前揭主張之事實，業據提出戶籍謄本、受監護
    宣告人財產清冊、本院民事裁定、同意書、印鑑證明、不動
    產登記第一類謄本、土地分割協議書等為證，並經本院依職
    權調取本院111年度監宣字第458號卷宗核閱無訛，堪信為真
    實。而聲請人係受監護宣告人、受輔助宣告人之監護人、輔
    助人，於辦理遺產分割等相關事宜，彼此利害關係相反，聲
    請人乃依法不得代理，是聲請人聲請為受監護宣告人、受輔
    助宣告人選任特別代理人，自屬有據。本院審酌關係人戊○○
    、丁○○分別為受監護宣告人、受輔助宣告人之阿姨、舅舅，
    情屬至親，應能照顧受監護宣告人、受輔助宣告人之利益，
    且均非本件被繼承人遺產之繼承人，就辦理上開遺產繼承及
    分割事件中無法律上利害關係，亦無不適或不宜擔任特別代
    理人之消極原因，並表明同意擔任受監護宣告人、受輔助宣
    告人辦理本件遺產分割繼承之特別代理人，此有其同意書及
    印鑑證明在卷可參，並衡以聲請人所提出之協議書，尚難謂
    有不利於受監護宣告人、受輔助宣告人之情事，是聲請人之
    聲請本院認屬適當，爰裁定如主文所示。
四、末按監護人應以善良管理人之注意，執行監護職務；監護人
    對於受監護人之財產，非為受監護人之利益，不得使用、代
    為或同意處分；監護人於執行監護職務時，因故意或過失，
    致生損害於受監護人者，應負賠償之責，民法第1100條、第
    1101條第1項、第1109條第1項分別定有明文；上開規定，依
    民法第1113條復為成年人之監護所準用。基此，聲請人及關
    係人於辦理如附件所示之遺產協議分割繼承事件時，自應遵
    循上開規定辦理，以維受監護宣告人、受輔助宣告人之權益
    ，特予敘明。
五、依家事事件法第164條第2項、第97條，非訟事件法第24條第
    1項，裁定如主文。
中　　華　　民　　國　　111 　年　　10　　月　　25　 日 
             家事法庭　   司法事務官   
以上正本係照原本作成。
如對本裁定抗告須於裁定送達後10日內向本院提出抗告狀，並應
繳納抗告費新臺幣1,000元整。
中　　華　　民　　國　　111 　年　　10　　月　　26　 日 
                          書  記  官   陳惠芳